【裁判字號】    89,台抗,182
【裁判日期】    890421
【裁判案由】    損害賠償
【裁判全文】
最高法院民事裁定                                八十九年度台抗字第一八二號
    抗  告  人  台北縣林口鄉農會
    法定代理人  周業豐
右抗告人因與相對人乙○○等間請求損害賠償事件，對於中華民國八十八年十二月二
十一日台灣高等法院裁定（八十八年度重上字第二七四號），提起抗告，本院裁定如
左：
    主  文
原裁定廢棄。
    理  由
本件原法院駁回抗告人訴之追加，無非以：抗告人在第一審對於相對人起訴所主張之
訴訟標的為侵權行為損害賠償請求權，而最高法院五十八年台上字第二二○三號判決
，乃係對依民法第五百三十五條規定委任契約所生之損害賠償請求權所為之判決，該
項請求權基礎為委任契約關係所生，與本件為侵權行為損害賠償請求權，二者訴訟標
的請求權並不相同。而抗告人於第一審自始未曾引據委任契約之法律關係為主張，於
上訴二審後，遽提出上開判決為據，主張委任契約之法律關係，顯為訴訟標的追加，
相對人對於抗告人此項訴之追加業已當庭表示不同意，則抗告人所為訴之追加，自屬
不合法云云，為其論據。
按在第二審訴訟程序中為訴之追加，非經他造同意，不得為之，但第二百五十五條第
一項第二款至第六款情形，不在此限，此觀民事訴訟法第四百四十六條第一項規定自
明。而第二百五十五條第一項第二款係規定，請求之基礎事實同一之情形。
查本件抗告人於第一審起訴時，主張相對人乙○○原係伊農會之總幹事，丙○○、甲
○○、丁○○則原分別在伊農會任職信用部主任、放款經辦人及放款調查員，乙○○
受伊之託，有依農會法第三十一條規定秉持理事會決議執行之任務，向理事會負責，
而丙○○、甲○○、丁○○負責該農會會員放款事宜，亦負有依善良管理人之注意義
務，根據法令及該農會規定詳為審核之任務。民國八十一年四月初，訴外人洪德利明
知坐落臺北縣林口鄉○○○段頭湖小段一五七、一五七之一、一五七之六至一五七之
二七地號等二十四筆土地為工業用地，且位於林口第一公墓旁，屬尚未開發地區，另
同鄉○○段菁埔小段三九地號土地、同鄉○○○段頭湖小段二五一地號土地，均無增
值潛力，欲以上開土地為擔保品，分由人頭王忠慰等分散借款共計新台幣（下同）四
億五千萬元、一億六千五百萬元、三千萬元；且相對人均明知上開人頭剛申請入會，
尚未取得會員資格，且洪德利擬以分散借款集中使用之方式規避各有關規定向該農會
借款，竟與洪德利及其子洪敦文、女洪慧玲基於共同犯意之聯絡，以上開洪德利所要
求之額度為準，製作不動產放款值調查報告表，送請批示核撥款項，而丙○○、甲○
○、丁○○等人明知上情，亦均配合該指示辦理，未依規定確實徵信及審核借款人之
個人資力，而於八十一年四月十八日、二十日、二十二日、二十三日陸續對人頭貸放
共計四億五千萬元，於八十二年九月十四日及同年十月九日陸續貸放一億六千五百萬
元，於八十三年三月七日貸放三千萬元。逾越伊農會會員個人擔保放款最高額度之限
制。而自八十四年七月間起，該人頭即未再繳息，致生損害於伊及農會會員之利益。
相對人之背信行為經台灣高等法院以八十六年上易字第六六六五號刑事判決科刑確定
，因依侵權行為所生之損害賠償請求賠償……（見第一審卷附起訴書及原判決事實欄
所載）。則抗告人就上開起訴之基礎事實，已陳述相對人就受委任之事務未盡善良管
理人之注意義務，雖其於第一審僅主張侵權行為之法律關係，然於上訴原審時追加委
任之關係請求賠償，自非法所不許。抗告意旨指摘原裁定駁回其追加之訴為不當，求
予廢棄，非無理由。
據上論結，本件抗告為有理由，依民事訴訟法第四百九十二條第二項，裁定如主文。
中      華      民      國    八十九    年      四      月    二十一    日
                              最高法院民事第三庭
                                  審判長法官  范  秉  閣
                                        法官  朱  建  男
                                        法官  許  澍  林
                                        法官  鄭  玉  山
                                        法官  李  慧  兒
      右正本證明與原本無異
                                              書  記  官
中      華      民      國    八十九    年      五      月      八      日


司法院資訊處製作；財團法人民間司法改革基金會備份。
